【裁判字號】    97,易,4400
【裁判日期】    971231
【裁判案由】    侵占
【裁判全文】
臺灣臺中地方法院刑事判決              97年度易字第4400號
公  訴  人  臺灣臺中地方法院檢察署檢察官
被      告  乙○○
上列被告因侵占案件，經檢察官提起公訴（97年度偵字第22076
號），本院判決如下：
    主    文
乙○○犯侵占罪，處有期徒刑月，如易科罰金，以新臺幣壹仟
元折算壹日。
    犯罪事實
一、乙○○從事不動產仲介業，於民國97年2、3月間，受甲○○
    委託銷售門牌號碼為臺中市○○區○○路3段86號6樓之房屋
    ，甲○○復先行另與王雯簽訂合作契約書，約定由王雯
    先行出資裝潢上開房屋，以便該屋之銷售，至裝潢費用則待
    該屋售出後，由甲○○自售屋款中提交返還予王雯，苟如
    再扣除其他約定成本後，仍有利潤，並再依雙方約定比例朋
    分所得。嗣該屋經乙○○仲介售出，甲○○復委由乙○○出
    面與王雯議定裝潢費由新臺幣（下同）200,000元減價為
    175,000元後，甲○○乃於97年4月11日匯款裝潢費175,000
    元予乙○○，以委由乙○○將該裝璜費交付予王雯。詎乙
    ○○收到上開款項後，竟意圖為自己不法之所有，而基於侵
    占之犯意，隨即於同日，將其中75,000元予以侵占入己，而
    僅交付100,000元給王雯。俟經甲○○、王雯屢催討餘
    款未果，始知悉上情。
二、案經甲○○送請臺灣臺中地方法院檢察署檢察官偵查起訴。
    理    由
壹、程序部分：
    按被告以外之人（包括證人、鑑定人、告訴人、被害人及共
    同被告等）於審判外之陳述雖不符刑事訴訟法第159條之1至
    之4等4條之規定，而經當事人於審判程式同意作為證據，法
    院審酌該言詞陳述或書面陳述作成時之情況，認為適當者，
    亦得為證據；當事人、代理人或辯護人於法院調查證據時，
    知有刑事訴訟法第159條第1項不得為證據之情形，而未於言
    詞辯論終結前聲明異議者，視為有前項之同意，同法第159
    條之5定有明文。立法意旨在於傳聞證據未經當事人之反對
    詰問予以核實，原則上先予排除。惟若當事人已放棄反對詰
    問權，於審判程式中表明同意該等傳聞證據可作為證據；或
    於言詞辯論終結前未聲明異議，基於尊重當事人對傳聞證據
    之處分權，及證據資料愈豐富，愈有助於真實發見之理念，
    且強化言詞辯論主義，使訴訟程式得以順暢進行，上開傳聞
    證據亦均具有證據能力。另按刑事訴訟法第159條之5第2項
    所定：「當事人、代理人或辯護人於法院調查證據時，知有
    第159條第1項不得為證據之情形，而未於言詞辯論終結前聲
    明異議者，視為有前項之同意。」乃係基於證據資料愈豐富
    ，愈有助於真實發現之理念，酌採當事人進行主義之證據處
    分權原則，並強化言詞辯論主義，透過當事人等到庭所為之
    法庭法動，在使訴訟程式順暢進行之要求下，承認傳聞證據
    於一定條件內，得具證據適格。此種「擬制同意」，因與同
    條第一項之明示同意有別，實務上常見當事人等係以「無異
    議」或「沒有意見」表示之，斯時倘該證據資料之性質，已
    經辯護人閱卷而知悉，或自起訴書、原審判決書之記載而了
    解，或偵、審中經檢察官、審判長、受命法官、受託法官告
    知，或被告逕為認罪答辯或有類似之作為、情況，即可認該
    相關人員於調查證據之時，知情而合於擬制同意之要件（最
    高法院96年度臺上字第4174號判決要旨可資參照）。查本件
    證人即告訴人甲○○、證人王0雯於偵訊中之證述內容，及
    卷附聯邦銀行匯款通知單、永豐商業銀行南臺中分行匯款委
    託書（代支出傳票R3）、合作協議書、臺中市○○區○○路
    3 段86號6樓之房屋售出前成本費用表、表2等，依卷證所示
    ，其等作成或取得之狀態，並無違背其等個人意思而為陳述
    ，或其他違法取供或不法取得之情形，證人甲○○、王0雯
    於偵訊時並曾經檢察官諭令具結，其等證詞之可信性更已獲
    擔保，且本件公訴人、被告於本院審理中表示對於上開證據
    之證據能力不爭執（見本院卷第14頁、第24至29頁），亦即
    對上開證據資料，於本院審理中復不爭執其等證據能力及真
    實性，足認並無顯不可信或係不法取得之情況，本院審酌其
    等之內容亦適宜為本案證據，是本件證人甲○○、王雯於
    偵訊中之證述內容，及卷附聯邦銀行匯款通知單、永豐商業
    銀行南臺中分行匯款委託書（代支出傳票R3）、合作協議書
    、臺中市○○區○○路3段86號6樓之房屋售出前成本費用表
    、表2等於審判外之言詞、書面陳述，仍具有證據能力。
貳、實體部分：
一、上開事實，訊據被告乙○○於偵訊及本院審理中除辯稱：75
    ,000 元係證人甲○○於事前即同意借予其使用，因此其才
    會僅交付100,000元予證人王雯，並於合作契約書註記「
    已償還壹拾萬元正，乙方（指證人王雯）同意總價：17.5
    萬，過戶完成交付尾款7.5萬元」等語，其並無侵占之意圖
    ，況上開房屋係由其仲介所售出，另部分裝潢費款項100,00
    0元，亦係其經手交付予證人王雯，苟如其要侵占，何以
    不將之併予侵占，而僅侵占此75,000元云云。然查，上開事
    實業經證人甲○○於偵訊及本院審理中證述甚詳，核與被告
    乙○○前述自白不諱之內容，及證人王雯於偵訊中結證被
    告乙○○如何受證人甲○○之委託與其另議定裝潢費降為17
    5,000元，暨事後卻僅交付100,000元等事實經過相符，復有
    聯邦銀行匯款通知單、永豐商業銀行南臺中分行匯款委託書
    （代支出傳票R3）、合作協議書、臺中市○○區○○路3段
    86號6樓之房屋售出前成本費用表、表2等在卷可稽，並酌以
    被告乙○○與證人甲○○除本案財務糾紛外，前無恩怨，被
    告乙○○甚且自認係證人甲○○之師傅，足見其2人關係尚
    可，乃衡情證人甲○○即無攀誣被告乙○○，而自陷偽證罪
    責之理，堪信證人甲○○上開不利於被告乙○○之證述內容
    ，應與事實相符，而可採信，並足資採為被告乙○○論罪科
    刑之依據。至被告乙○○雖以前詞置辯，惟其所稱該75,000
    款項係向證人甲○○所借云云，已經證人甲○○於本院審理
    中結證堅決否認在卷，被告乙○○復無其他證據可資以實其
    說，被告乙○○此部分所辯，已難採信。再上開75,000元款
    項，係供被告乙○○周轉使用，為被告乙○○於偵訊中所述
    甚詳，乃被告乙○○竟未經徵得證人甲○○之同意，即將之
    私予使用，顯見被告乙○○自始即有易持有為所有之不法意
    圖甚明，被告乙○○辯稱其無侵占意圖，併難以採信。據上
    ，被告乙○○前詞所辯，無非推諉，不可取信。本案事證明
    確，被告乙○○侵占犯行，洵堪認定。又按測謊係以問卷（
    控制問題法、混合問題法）詢問受測者，受測者回答時之生
    理反應經儀器紀錄後據以研判回答之問題有無說謊。受測者
    有無從事某一具體犯罪行為，面對測謊時已轉化為內在記憶
    僅受測者知悉，當其外在口語回答與內在記憶不一致時，其
    生理即形成衝突，而產生刺激情緒波動之反應，此衝突造成
    之生理反應現象不因施測者詢問之題序、語氣之變化而消失
    ，僅說謊者有之，未說謊者因無行為之記憶，故其回答涉案
    問題時無內外在衝突造成之生理反應。測謊以曾否從事具體
    「行為」作為測試標的，有意義之具體行為係屬長期記憶不
    致遺忘，抽像概念如數字、時間、內在意識歷程或主觀感受
    等有可能遺忘，若以受測者不復記憶事項作為測試標的，則
    其生理反應將無法形成內外衝突之特徵，測謊結果即無從研
    判。此為本院執行審判職務所得知悉之事項，無庸舉證。而
    本件事發距今已逾8月有餘，且雙方現今所處氛圍不佳，已
    無從排除因時間、或主觀感受、內在潛意識之默化而影響生
    理反應之可能，是被告乙○○縱受測謊鑑定，亦難期其結果
    必與事實相符。況測謊鑑定僅供審判參考，非可據為唯一之
    論據，本院既經審酌被告乙○○部分自白、證人甲○○、王
    雯之證述，及前引書證等證據資料，而就本案實體得有確
    然心證，有如前述，自無須再行送請測謊鑑定，故被告乙○
    ○請求將其本人送請測謊鑑定，經核並無必要，應予以駁回
    。
二、核被告乙○○所為係犯刑法第335條第1項侵占罪。爰審酌被
    告乙○○犯罪後坦承大部分之事實經過，僅辯稱前述75,000
    元係證人甲○○同意出借云云，犯罪後之態度尚可，惟念其
    至今尚未與證人甲○○達成和解，使證人甲○○所受損害依
    在，及其侵占金額非鉅等一切情狀，量處如主文所示之刑，
    並諭知如易科罰金之折算標準。
據上論斷，應依刑事訴訟法第299條第1項前段，刑法第335條第
1項、第41條第1項前段，刑法施行法第1條之1第1項、第2項前段
，判決如主文。
本案經檢察官丙○○到庭執行職務。
中    華    民    國    97    年    12    月    31    日
                  刑事第十四庭  審判長法  官  陳  葳
                                      法  官  李慧瑜
                                      法  官  林世民
以上正本證明與原本無異。
如不服本判決應於收受判決後10日內向本院提出上訴書狀，並應
敘述具體理由；其未敘述上訴理由者，應於上訴期間屆滿後20日
內向本院補提理由書（均須按他造當事人之人數附繕本）「切勿
逕送上級法院」。
                                      書記官  紀俊源
中    華    民    國    97    年    12    月    31    日
附錄論罪科刑法條
中華民國刑法第335條
意圖為自己或第三人不法之所有，而侵占自己持有他人之物者，
處5年以下有期徒刑、拘役或科或併科 1 千元以下罰金。
前項之未遂犯罰之。


司法院資訊處製作；財團法人民間司法改革基金會備份。
